【裁判字號】    89,上訴,702
【裁判日期】    890517
【裁判案由】    傷害致死等
【裁判全文】
臺灣高等法院刑事判決                            八十九年度上訴字第七二號
    上  訴  人  台灣板橋地方法院檢察署檢察官
    上  訴  人
    即  被  告  丁○○
    被      告  戊○○
    選任辯護人  戴文進
    被      告  甲○○
右上訴人因被告傷害致死等案件，不服台灣板橋地方法院八十八年度訴字第八一六號
，中華民國八十九年一月十三日第一審判決（起訴案號：台灣板橋地方法院檢察署八
十七年度偵字第二七０七六號）提起上訴，本院判決如左：
    主  文
原判決關於丁○○部分及戊○○部分撤銷。
丁○○共同當場激於義憤傷害人之身體因而致人於死，處有期徒刑肆年。
戊○○共同當場激於義憤傷害人之身體因而致人於死，處有期徒刑壹年陸月。
其餘上訴駁回。
    事  實
一、戊○○於民國八十二年二月間曾犯盜匪案，經台灣板橋地方法院判處有期徒刑七
    年六月確定，應於八十九年五月四日縮刑期滿，而於八十四年九月二十七日假釋
    出獄（尚未構成累犯）。緣丁○○、戊○○與甲○○原係位於台北縣板橋市○○
    路七十七號「一０一據點PUB」店之合夥人，而由甲○○負責現場。八十七年十
    二月六日凌晨一時許，丁○○與妻陳香伶（所涉殺人罪嫌部分業經台灣板橋地方
    法院檢察署檢察官不起訴處分），及戊○○偕同女友案外人蘇美玉，至「一０一
    據點ＰＵＢ」店內，幫忙店內事務，至凌晨三時許，距下班時間三時三十分已近
    ，即準備先行離去，步出門外，陳香伶因家中鑰匙未取，再度返回店內吧檯外，
    旋探身取置放於吧檯內之鑰匙，此時店內坐於吧檯高腳椅之客人即被害人邱泰然
    因飲酒已至酩酊醉意《血中含百分之零點二０八（Ｗ＼Ｖ），胃內容含百分之零
    點二五九（Ｗ＼Ｖ），尿液中含百分之零點三０三（Ｗ＼Ｖ）》，突然跳下高腳
    椅，由後抱住陳香伶，陳香伶自覺受辱而推開邱泰然，隨即跑到店外，向在店外
    等候之丁○○哭訴，丁○○聞言當場基於義憤，迅即入內，並質問邱泰然，邱泰
    然醉意中回以「要不然，你要怎樣！」，益加觸發丁○○心中不滿，頓生傷害之
    犯意，即以左手攻擊邱泰然後腦勺一拳，再以右手猛擊其正面臉上一拳，邱泰然
    因已酒醉，隨即自高腳椅跌至地上，丁○○並以腳踢打邱泰然之腰部、腳部，戊○○見朋友妻受辱，亦當場基於義憤，以共同傷害邱泰然之犯意聯絡，以手、腳
    各打邱泰然乙下，因而共同致邱泰然受有雙眼角外側鈍傷、皮下大量出血（分別
    有八Ｘ六公分、十Ｘ八公分及八Ｘ四公分未於左、右顳部及枕部均為鈍挫傷）等
    傷害，在場之吳智方（所涉殺人罪嫌部分另經台灣板橋地方法院檢察署檢察官不
    起訴處分）見狀，認邱泰然亦為同係股東之兄長吳啟森同窗好友，即拉住丁○○
    ，予以勸阻，甲○○並加入勸阻，然邱泰然已倒地不起，眾人才知事情惡化，丁○○即將邱泰然背至店外，並由吳智方將之送板新醫院急救，再轉送亞東醫院；
    甲○○為免警方查獲，旋命內服務生古春鳳、李秀慧、葉淑娟、吳佳遙，將上開
    爭執造成之血跡、碎裂酒瓶予以清除，湮滅關係他人刑事被告案件之證據，並告
    知服務生不得報警。然邱泰然再轉送至亞東醫院急救後，延至同日四時三十分許
    ，邱泰然因顱內出血，由急性腦壓增高致肺水腫表徵，最後因次發性肺水腫而死
    亡，適甲○○亦趕至亞東醫院查看邱泰然傷勢而為警查獲，復於八十七年十二月
    六日十二時許，在台北縣板橋市○○路一三五巷四十五號十樓為警循線查獲丁○○、陳美伶，警方並另扣得吳智方救助邱泰然時沾染血跡之血庫一件及邱泰然本
    人於案發時所穿之血庫一件。
二、案經被害人邱泰然之父丙○○訴請暨台北縣警察局海山分局報請台灣板橋地方法
    院檢察署檢察官偵查起訴。
    理  由
壹、撤銷改判部分
一、訊據上訴人即被告丁○○於警訊、偵查及原審時均坦承於右揭時、地當場激於義
    憤殺人之事實，其於偵查中即供稱：「當時因被害人邱泰然因喝醉酒突然從後面
    抱住我老婆，我老婆到店門口告訴我，我就至店內找邱泰然，一見到邱泰然就動
    手打其頭部，邱泰然倒地我朋友戊○○、甲○○也一起加入毆打邱泰然，吳智方
    見狀就前來拉開，我見邱泰然在流血就將其背起，由吳智方攔計程車由吳智方陪
    同送醫。我與妻子一起回家。」（相字第一三五七號卷第二二背面）、「當天上
    午四點要回家我在外面，我太太說鑰匙忘了去拿，要進去拿，我在外面等不久，
    她哭了出來，說有人從後面抱住她，我很生氣進去打了他。」（同上相卷第四九
    背面、卷八十七年偵字第二七０七六號第七頁背面至第九頁、訴字八一六號卷第
    五十頁），其於本院訊問時亦坦承：「在一０一據點ＰＵＢ裏，被害人用雙手抱
    我太太，她跑出來告訴我，我進去ＰＵＢ裏去找被害人理論，被害人說『你想怎
    樣？』，我就用手毆打被害人頭部．．．」等語。而證人吳智方於偵查中亦證述
    ：「當時打架我在裏面，陳香伶說邱泰然抱她，告訴丁○○，丁○○進來打，戊○○也在場。」（相字卷第一三五七號四九頁）；又證人古春鳳亦證稱：「當時
    因客人家興帶來店內消費之女孩被客人邱泰然毛手毛腳，引起家興不滿，而引起
    。．．．」、「店內吧檯旁編號第十一桌旁打架，時間為八十七年十二月六日凌
    晨三時許，打五分鐘左右，因我距離較遠只知一群人在打架，丁○○、綽號老昌
    及吳智方還有丁○○所帶去之女子及死者邱泰然在一堆，丁○○及綽號老昌空手
    打邱泰然，與丁○○前往之女子也用腳踢邱泰然兩下，吳智方也在當場但他有無
    動手我沒注意到。」、「丁○○及老娼有打人」（相字卷第一三五七號第四頁背
    面、第五頁背面、第四八頁）等語。互核與證人李秀慧、吳佳遙、葉淑娟於偵查
    中證述情節相符。此外，並有案發現場照片十二張在卷足憑（見八十七年度相字
    第一三五七號相驗卷第十二頁至第十七頁），復經檢察官帶同被告丁○○至案發
    現場模擬作案情形，亦有台灣板橋地方法院檢察署勘驗筆錄一份在卷可憑（偵查
    卷第一五一頁至第一五二頁）。是被告丁○○因其配偶陳香伶被邱泰然自後抱住
    ，因而動手毆打邱泰然之事實甚為明確，其犯行至堪認定。
二、另訊據被告戊○○則矢口否認有毆打被害人邱泰然至死之事實，辯稱：伊係在丁○○毆打邱泰然時幫忙制止丁○○之行為，沒有參與毆打云云。惟查：
１、同案被告丁○○於警訊、偵查時之初供，均陳述戊○○亦有加入毆打被害人邱泰
    然之行為。丁○○供稱：「．．．邱泰然倒地我朋友戊○○、甲○○也一起加入
    毆打邱泰然．．．。」、「當時我與戊○○及甲○○動手毆打邱泰然，他倒地後
    我太太有踢他。」、「我、戊○○有打他一拳，甲○○在我後面拉住我，戊○○
    也有踢一腳。」（相字卷第一三五七號第二二頁背面、第二三頁、第四九頁背面
    ），核與證人陳香伶證述：「當時是與吳智方黃穎川及美玉四人同桌聊天，現場
    還有我丈夫丁○○，因是股東之一要招呼客人，以及美玉男朋友戊○○也在場，
    還有吧檯之甲○○。」（相字卷第二十五頁背面）；又同案被告甲○○於警訊中
    供稱「．．邱泰然不知何故觸摸到陳香伶臀部或身體，引起陳之夫丁○○之不滿
    ，進而夥同其友人戊○○打邱泰然，當時吳智方坐同桌起來勸架與戊○○及丁○○拉扯，我當時見狀亦過去幫忙拉戊○○，叫他不要再打人，也拉丁○○叫他不
    要再打，約一分鐘後邱泰然倒地．．．。」（相字卷第一三五七號第二十七頁）
    。證人古春鳳偵查中亦證稱：「丁○○及老娼（經指認為被告戊○○）有打人。
    」（見前揭卷第四八頁）；證人李秀慧證稱：「我不知何原因就打起來，打到外
    面去了．．．邱泰然被二人打一個是丁○○我有看到，一個是戊○○綽號老娼。
    」等語（前揭卷第四七頁背面）。是核上開同案被告丁○○、證人陳香伶、古春
    鳳、李秀慧等人於案發後之警偵訊中即直指被告戊○○當時均有參與毆打被害人
    邱泰然之事實。
２、再者：
（１）上開證人即同案被告丁○○對於戊○○如何共同傷害被害人之情節所供略有不
      同。即丁○○先於警訊時供稱：伊一見到邱泰然，就動手打其頭部，邱泰然就
      倒地，伊之朋友戊○○、甲○○也一起毆打邱泰然云云（偵字第二七０七六號
      卷第七頁背面），復於檢察官相驗被害人後之偵查時供稱：伊及戊○○有打邱
      泰然一拳，甲○○在伊之後面拉住伊，戊○○也有踢邱泰然一腳云云（相字第
      一三五七號相驗卷第四十九頁背面），嗣又於內勤檢察官訊問時供稱：伊看到
      戊○○手腳各打一下云云（偵字第二七０七六號卷第五十六頁正面），復又於
      檢察官八十七年十二月十五日提訊時供稱：戊○○有打及踢到邱泰然，踢到他
      的腰，只踢幾下云云（偵字第二七０七六號偵查卷第八十三頁背面），而被告
      丁○○於偵查時所提之自白狀亦記載「戊○○也用腳踢了幾下，戊○○也是氣
      朋友的老婆受辱才出手」等語（他字第十四號卷第三頁背面），雖其部分情節
      （即參與毆打之人數打的部位，及以手或以腳）供述未能一致，但均稱戊○○
      有共同毆打之主要事實部分，則無差異。
（２）證人古春鳳於警訊時先稱：因伊距離較遠，伊只看到他們一群人扭打在一起，
      丁○○及綽號「老娼」（指戊○○）及吳智方還有丁○○所帶去的女子及死者
      邱泰然在一堆，丁○○及綽號「老娼」的男子空手打邱泰然，與丁○○同往之
      女子，就是被邱泰然騷擾的女子也用腳踢了邱泰然一、二下云云（相驗卷第三
      十六頁背面），偵查時又證稱：係家興（指丁○○）、老娼（指戊○○）打邱
      泰然云云（相驗卷第四十八頁正面）；另證人李秀慧先於警訊時證稱：伊看到
      十一桌消費客人拿瓶子「台灣生啤酒」、拿椅子圍毆死者邱泰然，由店內打到
      國光路店外，．．當時丁○○有在場，但伊不確定他是否有出手打人（相驗卷
      第三十四頁背面），復於偵查時證稱：死者被二個人打，一個是家興，一個是
      戊○○，綽號叫「老娼」云云（同相驗卷第四十七頁背面）。又證人吳佳遙先
      於警訊時證稱：丁○○夥同朋友戊○○共同圍毆邱泰然云云（相驗卷第三十二
      頁背面），復於偵查時證稱：戊○○有用手打邱泰然，但丁○○有無擋到，他
      有無打到，伊不清楚云云（相驗卷第五十二頁背面）。同案被告甲○○亦於偵
      查時供稱：戊○○也有打邱泰然，伊有看到戊○○、丁○○打他云云（相驗卷
      第五十三頁正面）。由上開證詞中，證人之證詞先後所指之情節雖非完全一致
      ，但核古春鳳之證詞，係指戊○○有毆打被害人之行為；而李秀慧先則稱不能
      確定另一被告丁○○有無打被害人，其後稱戊○○與丁○○均有毆打被害人，
      是其所指對戊○○之毆打被害人部分，其指證並無不符。吳佳遙、甲○○則均
      稱戊○○有毆打之事實。
３、雖證人李秀慧於原審調查時證稱：（問：到底戊○○有無打邱泰然？）伊只看到
    戊○○拉丁○○，不讓丁○○打死者云云（原審八十八年六月三十日訊問筆錄）
    ，證人古春鳳亦證稱：伊沒看到戊○○打死者云云（原審八十八年六月三十日訊
    問筆錄），證人吳佳遙亦到庭證稱：戊○○並沒有打邱泰然云云（原審八十八年
    七月二十二日訊問筆錄），同案被告甲○○亦於調查時供稱：伊並沒看到戊○○
    踢邱泰然云云（原審八十八年五月二十七日訊問筆錄）云云。查：比對證人古春
    鳳、李秀慧、吳佳遙及同案被告甲○○等人之證詞與供詞，對於被告戊○○究是
    否有與丁○○共同毆打被害人乙節，其於偵查中所陳述者，大致相符，雖其後於
    原審訊問時已大幅度翻異偵查中之證詞。但查「案重初供」，同案被告丁○○及
    證人陳香伶、李秀慧等人於警訊及偵查時均陳述被告戊○○參與傷害之行為，其
    等之證詞均屬相符，則其後於原審中之證詞，顯係為戊○○事後脫罪之詞，而無
    足採信，被告戊○○上開犯行至堪認定。
三、被告丁○○與戊○○共同傷害被害人邱泰然玫死之事實，已如前述。本件告訴人
    即邱泰然之父，雖質疑被告丁○○毆打被害人邱泰然之動機，且認被害人倘於案
    發當日凌晨三時遭被告丁○○空拳毆打，若有顱內出血現象，不可能僅歷經一小
    時半即發生死亡結果，並因此推論被告等人有殺人之犯意云云，惟依法務部法醫
    研究所函覆原審院之研判意見：
    （一）死者邱泰然於法醫病理解剖後發現頭部皮膚多處有大量出血，鋸開頭骨於
    顱內在硬腦膜上腔無出血，但於蜘蛛網膜下腔、硬腦膜下腔、腦實質均有大量出
    血達一五０西西，支持死者雖遭鈍物撞擊引起之鈍挫傷，但無頭顱骨折破裂，無
    常因骨折破裂引起之硬腦膜上腔出血，但因鈍挫外力致頭部硬腦膜下腔、蜘蛛網
    膜下腔及腦實質出血引起之顱內出血，死者死亡原因確因生前遭鈍物敲擊引起顱
    內出血而死亡，且應為立即性出血，因出血量大，一個半小時內因顱內出血而死
    亡，應屬合理推算（二）由肺臟呈現之神經性肺水腫（又稱出血性肺水腫），亦
    支持死者因短時間內頭部遭鈍物敲擊引起顱內出血，由急性腦壓增高致肺水腫表
    徵，亦支持由頭部挫傷，引起顱內出血，最後因次發性肺水腫而死亡之病理變化
    ，此時程若估算為一個半小時，亦屬合理，此有法務部法醫研究所八十八年七月
    三十一日法醫所八八文理字第０九０三號函附卷可憑（見訴字第八一六號第一一
    八頁），且陳香伶於前揭時間在「一０一據點ＰＵＢ」店內，於該店吧檯前欲探
    身取走置放於吧檯內之住處鑰匙，適坐於該店內吧檯前高腳椅之已有醉意之被害
    人邱泰然，突然跳下高腳椅，由後抱住陳香伶，陳香伶自覺受辱而推開邱泰然，
    陳香伶嗣即跑至店外向在店外等候之丁○○哭訴乙節，業據證人陳香伶迭於警訊
    、偵查及原審調查時證述：「當時已很晚，準備回家，我到吧檯拿我東西，邱泰
    然就從後面抱住我，整個人貼在我身上，我即時將他推開，之後我就出去告訴丁○○（相驗卷第二十五頁背面、第五十頁，及訴字第八一六號第一三四頁背面至
    一三六），核與證人葉淑娟、吳佳遙、吳智方迭於警訊、偵查及原審審理時證述
    之情節相符（相驗卷第三十頁背面、第三十二頁背面、第四十六頁至第五十三頁
    ，偵查卷第十三頁背面，訴字第八一六號第一０九頁背面、第一二二頁至第一二
    三頁），且證人陳香伶、葉淑娟、吳佳遙、吳智方自警訊、偵查及原審審理時對
    於陳香伶於前揭時、地確遭已有醉意之邱泰然自後抱住乙節之證詞，均始終如一
    ，且互核相符，並無不一致或矛盾之處，自堪採信，足認被告丁○○於前揭時、
    地毆打被害人邱泰然之動機，係起因於其妻陳香伶向其哭訴遭邱泰然侮蔑，以致
    丁○○對被害人邱泰然心生不滿，應甚明確。
四、告訴人認被告丁○○往被害人邱泰然之要害部位頭部出拳，並曾以椅子及玻璃酒
    瓶毆擊被害人，而認被告丁○○應成立刑法第二百七十一條第一項之殺人罪嫌云
    云，惟查：遍觀全案，並無玻璃酒瓶或椅子扣案足以證明被告丁○○有用拳頭以
    外之兇器毆擊被害人，雖依法務部法醫研究所（八七）法醫所醫鑑字第一二三一
    號鑑定書載有「死者四肢多處未致命性之銳器傷，應可懷疑為玻璃所致多角度割
    裂傷」等語，惟證人李秀慧到庭證稱：丁○○手腳並用打邱泰然，伊並沒有看到
    他用酒瓶打，．．因當時桌子翻掉，所以有碎酒瓶；只聽到掀桌子的聲音，但沒
    有聽到敲酒瓶聲音等語，另證人古春鳳於警訊及原審證稱：「．．．，丁○○及
    綽號老娼空手打邱泰然．．．；並未看到有人用酒瓶打死者。」等語（相字第一
    三五七號第五頁背面、訴字第八一六號第九四頁背面、九八頁），證人吳佳遙到
    庭證稱：伊看到丁○○只有用手打邱泰然，伊只看到酒瓶從吧檯掉下去等語（訴
    字第八一六號第一一０頁），證人吳智方亦到庭證稱：伊並未看到丁○○用酒瓶
    或椅子打死者，因打架時，邱泰然倒下撞到客人桌子，酒瓶是掉在地上破掉等語
    （訴字第八一六號第一二三頁），足認丁○○毆打被害人邱泰然時，案發現場業
    已混亂，並有酒瓶從吧檯上或桌子上掉落，被害人四肢之銳器傷，應係被害人邱
    泰然倒地時遭地上之酒瓶玻璃碎片所割傷，並無證據證明被告丁○○確有以酒瓶
    或椅子毆擊被害人，則被告丁○○既未持任何兇器，倘被告丁○○如欲置被害人
    邱泰然於死地，即可持兇器朝被害人之頭頸等上部要害揮砍，絕無生還餘地，而
    被告丁○○基於氣憤而出於傷害之犯意，對被害人之頭、腰、腳部以拳打腳踢方
    式而一陣亂打，亦屬常情，再參諸被告丁○○見邱泰然已倒地不起，即將邱泰然
    背至店外，並由吳智方招計程車將邱泰然送至台北縣板橋市附近之板新醫院急救
    等情，亦據證人吳智方到庭證述屬實（訴字第八一六號第一二三頁至一二五頁）
    ，凡此均足徵被告丁○○尚非有致被害人於死地之殺人故意，告訴人認被告丁○○係犯刑法第二百七十一條第一項之殺人罪嫌云云，即有誤會。
五、再者，被害人邱泰然於八十七年十二月六日受有雙眼角外側鈍傷、皮下大量出血
    （分別有八×六公分、十×八公分及八×四公分位於左、右顳部及枕部均為鈍挫
    傷）等傷害，並因顱內出血，由急性腦壓增高致肺水腫表徵，最後因次發性肺水
    腫而死亡等情，亦經檢察官督同法醫師相驗屬實，有驗斷書、勘驗筆錄、相驗屍
    體證明書附卷足憑，並經法務部法醫研究所解剖鑑定明確，有法務部法醫研究所
    （八七）法醫所醫鑑字第一二三一號鑑定書附卷可按（相字第一三五七號案卷第
    六十一頁至第七十八頁），並有台灣板橋地方法院檢察署八十八年五月七日乙○
    金宙八七偵字第二七０七六號函附死者照片十七張，暨法務部法醫研究所八十八
    年七月三十一日法醫所八八文理字第０九０三號函附卷可憑，足認被告丁○○、
    戊○○之共同傷害行為與被害人邱泰然之死亡顯有因果關係。是被告丁○○、戊○○共同傷害致人於死之部分，事證已甚明確，犯行均堪以認定，應予論罪科刑
    刑。
六、核被告丁○○、戊○○二人所為，均係犯刑法第二百七十九條後段之罪。被告二
    人因有犯意聯絡及行為分擔，均為共同正犯。原審雖經詳察，以被告丁○○上開
    犯行明確，予以論罪科刑，而被告戊○○以犯行罪證不足，而為無罪判決之諭知
    ，固非無見。惟按刑法上所謂當場激於義憤而傷害人，係指被害人之行為違反正
    義，在客觀上足以激起一般人無可容忍之憤怒，而當場實施傷害者而言，最高法
    院二十四年上字第二二四六號著有判例。本件被告丁○○偕同陳香伶於前揭時間
    步出「一０一據點ＰＵＢ」店外後，因陳香伶想起住處鑰匙放於店內吧檯而忘記
    拿走，遂由丁○○距店門外約十公尺處等候陳香伶拿取鑰匙，陳香伶遂再度返回
    「一０一據點ＰＵＢ」店內，嗣陳香伶於店內遭邱泰然輕蔑，陳香伶嗣即跑至店
    外向在店外等候之丁○○哭訴，丁○○遂返回「一０一據點ＰＵＢ」毆打邱泰然
    等情，另被告戊○○以其友人之妻為被害人所欺侮，因此憤而毆打被害人，已據
    前述，則被告丁○○縱非當場目睹其妻陳香伶遭邱泰然輕蔑，而係於店外聽聞陳
    香伶述及此情，方進入店內毆擊被害人，被告丁○○之毆擊被害人行為，且被告
    丁○○曾質問被害人邱泰然，證人等均未言即被害人予以否認之言詞，遂引發衝
    突，致使被告丁○○因妻子遭到被害人之騷擾行為，無法為一般人所能忍受，而
    進入店內為傷害行為，是被告丁○○自知道被害人之騷擾行為至被告丁○○所為
    之傷害行為間於時間上具有緊密之連接性，依前揭判例意旨，即與刑法第二百七
    十九條所規定之構成要件相符。而戊○○在此密接時間內，見此亦基於義憤而參
    與毆打。原判決就此部分見解尚有誤會；而原審復就被告戊○○部分為無罪判決
    之諭知，亦有未合，而公訴人就被告戊○○部分指摘原判決不當，請求撤銷改判
    ；另上訴人即被告丁○○亦以其基於義憤為由，指摘原判決適用法條有誤，請求
    撤銷改判，亦屬有據，即應由本院將原判決關於丁○○及戊○○部分撤銷改判。
    爰分別審酌被告丁○○出手之重導致被害人死亡，情節非輕，惟其犯罪動機係因
    其妻陳香伶遭被害人輕蔑所致；另被告戊○○因友人之妻被欺侮，出面教訓被害
    人，因而致人於死，暨被告丁○○、戊○○二人犯罪動機、目的、手段、所生之
    危害、犯罪後態度等一切情狀，就丁○○部分量處有期徒刑四年；戊○○一年六
    月，以示懲儆。至扣案之血褲二件，並非被告丁○○所有專供犯罪所用之物，自
    不予宣告沒收，併此敘明。
貳、被告甲○○上訴駁回部分：
一、訊據被告甲○○固坦承於前揭時、地指揮「一０一據點ＰＵＢ」店女服務生古春
    鳳、吳佳遙、李秀慧、葉淑娟，將店內案發現場之碎酒瓶予以清除等情不諱，惟
    矢口否認有何湮滅證據之犯行，辯稱：伊並不清楚事態嚴重，且店內客人還蠻多
    ，所以叫服務生清理現場的碎酒瓶，惟現場並無血跡，且伊並沒有叫服務生不要
    報警云云；惟查，被告甲○○於前揭時、地指揮「一０一據點ＰＵＢ」店女服務
    生，將店內案發現場之碎酒瓶、血跡予以清除等情，業據被告甲○○於原審時坦
    承不諱（訴字第八一六號第五三、頁五四頁），核與證人古春鳳、葉淑娟於警訊
    暨證人李秀慧於本院調查時到庭證述之情節相符（偵查卷第十九頁背面、第二十
    四頁正面，訴字第八一六號第九四頁至九七頁），而證人葉淑娟於警訊時即證稱
    ：（問：店長甲○○為何叫人清理血跡、物品？你們又何因未報案？）因怕事傳
    出去，警察會知道，所以商議後清理乾淨，大家說好不可以說出去，所以一直都
    沒有報警等語（偵查卷第二十四頁正面），證人吳佳遙亦到庭證稱：邱泰然倒在
    地上，當時地上有血跡等語（訴字第八一六號第一一０頁），是被告甲○○所辯
    稱：案發現場並無血跡，且伊並沒有叫服務生不要報警云云，即非真實，而被害
    人邱泰然無論有無死亡，該現場之碎酒瓶、血跡，均應保留供警方拍照或採證，
    況案發當時被害人邱泰然已倒地不起，且經送醫急救，被告甲○○於案發時亦在
    現場目睹，應知事態已至嚴重，其卻指揮服務生將店內案發現場之血跡、碎酒瓶
    予以清除，顯有湮滅證據之犯意，至為灼然，是被告甲○○前揭所辯，顯係事後
    圖卸刑責之詞，不足採信。本件事證明確，被告甲○○犯行堪以認定，應予依法
    論處。
二、核被告甲○○所為，係犯刑法第一百六十五條之湮滅關係他人刑事被告案件之證
    據罪。被告甲○○利用並無湮滅證據犯意之古香鳳、李秀慧、葉淑娟、吳佳遙為
    上開湮滅證據犯行，係間接正犯。原審經詳察，以被告犯行明確，並依刑法第一
    百六十五條、第四十一條，罰金罰鍰提高標準條例第一條前段，並審酌被告甲○○湮滅證據，造成司法機關對本件被告丁○○犯行之偵查困難，處刑不宜寬縱，
    暨被告甲○○犯罪之動機、手段、目的、所生危害及犯罪後態度等一切情狀，量
    處有期徒刑六月，並諭知易科罰金之折算標準，本院核其認事用法均無違誤，量
    刑亦屬適當，上訴人即檢察官以被告量刑過輕為由，提起上訴，請求撤銷改判，
    洵屬無據，即應予駁回。
參、據上論斷，應依刑事訴訟法第三百六十九條、第三百六十八條、第三百六十四條
    、第二百九十九條第一項前段、刑法第二百七十九條、第二十八條、第一百六十
    五條、第四十一條，罰金罰鍰提高標準條例第一條前段、第二條，判決如主文。
本案經檢察官沈世箴到庭執行職務。
中    華    民    國    八十九    年       五       月        十七      日
                          臺灣高等法院刑事第二十一庭
                              審判長法  官  江  國  華
                                    法  官  陳  憲  裕
                                    法  官  魏  大  喨
右正本證明與原本無異。
如不服本判決應於收受送達後十日內向本院提出上訴書狀，其未敘述上訴之理由者並
得於提起上訴後十日內向本院補提理由書（均須按他造當事人之人數附繕本）。
                                    書記官  洪  秋  帆
中    華    民    國    八十九    年       五       月        十八      日


司法院資訊處製作；財團法人民間司法改革基金會備份。
